臺灣彰化地方法院刑事判決　　　　　　　 94年度訴字第475號
公　訴　人　臺灣彰化地方法院檢察署檢察官
被　　　告　甲○○
　　　　　　丁○○
上列二人共同
選　任辯護人　李淵源律師
上列被告因竊佔等案件，經檢察官提起公訴（九十三年度調偵字
第一八六號），本院判決如下：
    主  文
甲○○、廖金章被訴竊佔部分均無罪。
其餘被訴部分均公訴不受理。
    理  由
壹、無罪部分：
一、公訴意旨略以：被告丁○○為彰化縣花壇鄉白沙社區發展協
    會理事長，被告甲○○為彰化縣花壇鄉白沙村之村長，其二
    人竟假借彰化縣花壇鄉白沙社區發展協會推行社會福利社區
    化及其他重點工作計畫之名，共同基於意圖為自己或他人不
    法之利益之犯意聯絡，未經丙○○之同意，於民國九十二年
    八月一日某時，在丙○○與他人共有現由丙○○分管使用中
    座落於彰化縣花壇鄉○○段第八七七、八七九地號（原為彰
    化縣花壇鄉○○○段二六二、二六二—一地號）之土地上，
    擅自僱請不知情之楊姓工人（真實姓名年籍均不詳）種植苗
    木數十株，而據為己有，因認被告二人均涉有刑法第三百二
    十條第二項之竊佔罪嫌。
二、按犯罪事實應依證據認定之，無證據不得認定犯罪事實；被
    告或共犯之自白，不得作為有罪判決之唯一證據，仍應調查
    其他必要之證據，以察其是否與事實相符；又不能證明被告
    犯罪者，應諭知無罪之判決，刑事訴訟法第一百五十四條第
    二項、第一百五十六條第二項、第三百零一條第一項分別定
    有明文。且認定不利於被告之事實，須依積極證據，苟積極
    證據不足為不利於被告事實之認定時，即應為有利於被告之
    認定，更不必有何有利之證據；並認定犯罪事實所憑之證據
    ，雖不以直接證據為限，間接證據亦包括在內，然而無論直
    接或間接證據，其為訴訟上之證明，須於通常一般之人均不
    致有所懷疑，而得確信其為真實之程度者，始得據為有罪之
    認定，倘其證明尚未達到此一程度，而有合理之懷疑存在時
    ，基於無罪推定之原則，即應為無罪之判決，最高法院三十
    年上字第八一六號判例、七十六年台上字第四九八六號判例
    可資參照。
三、公訴人認被告甲○○、廖金章涉有上開犯行，無非係以告訴
    人丙○○及告訴代理人於偵查中之指訴及被告二人於偵訊時
    坦承有僱工於上開土地上種植苗木之情，為主要論據。訊據
    被告甲○○及廖金章均堅決否認涉有上開竊佔犯行，辯稱：
    本件苗木種植事宜是由彰化縣花壇鄉公所招標，經裕緯營造
    工程有限公司（下稱裕緯公司）得標後施作，與渠等無關，
    且當時苗木主要是種在李蘇善所有之彰化縣花壇鄉○○段八
    七八地號土地上（原為彰化縣花壇鄉○○○段一三○一—二
    地號），僅有約二、三株因界標不明確而誤植於毗鄰之告訴
    人丙○○所分管使用之上開土地上，事後裕緯公司發現亦已
    立刻移走等語。經查：
（一）被告甲○○於偵查中並未自白本件竊佔犯行，檢察官認被
      告甲○○自白本件竊佔犯行，應屬誤認，合先敘明。至被
      告廖金章雖於九十三年二月六日偵訊時坦承：「我們後來
      把那塊地種苗木」等語，惟其於本院審理時堅決否認上情
      ，嗣經本院向彰化縣花壇鄉公所函調於九十二年間所施作
      之「白沙村環境綠美改善工程」之工程合約書後，發現本
      件苗木種植事宜確係由彰化縣花壇鄉公所招標，由裕緯公
      司得標後施作，且苗木主要係種植於毗鄰於告訴人土地之
      彰化縣花壇鄉○○段八七八地號土地上（李蘇善所有），
      有該工程合約書影本一份附卷可按。再經本院於審理時傳
      訊證人乙○○即當時負責本件苗木種植之工人到庭結證稱
      ：伊當時受僱於裕緯公司，由裕緯公司某不詳姓名、年籍
      員工指示伊種植苗木之位置，種植前未測量界址，所以有
      幾株種到隔壁土地上，後來隔壁地主告知伊越界後，伊就
      馬上將之移走等語，顯然被告二人辯稱本件種植苗木事宜
      ，係由彰化縣花壇鄉公所發包裕緯公司施作等語，洵屬有
      據，而被告廖金章上開自白顯與事實不符，參照前開法條
      ，自不得採為證據。
（二）依卷附告訴人所提出之苗木移走前照片（附於九十三年度
      他字第一一六號卷第三十三頁）顯示：越界種植之苗木僅
      有七株，並非檢察官所指稱之數十株，且該七株苗木成一
      直線排列於告訴人所築起之圍牆內側，而非廣泛散布於告
      訴人所分管之上開土地上，與一般刻意據為己有之情形，
      尚屬有間。且衡情裕緯公司僅需依照工程合約書將苗木栽
      種完成即可請領工程款，焉需無端指示乙○○越界栽種苗
      木而致生紛爭？顯然被告二人及證人乙○○所供關於種植
      於告訴人所分管之上開土地上之苗木係屬誤植之情，應堪
      採信。
（三）則本件苗木種植事宜既係由彰化縣花壇鄉公所發包裕緯公
      司施作，顯然被告二人應無權指揮干涉，告訴人及告訴代
      理人指訴苗木係由被告二人所種植等語，即屬無據。何況
      乙○○越界於告訴人所分管之上開土地上種植苗木，應屬
      誤植之情，已如前述，而乙○○經他人告知誤植之情後，
      隨即將之移走等情，亦據證人乙○○證述屬實，足徵裕緯
      公司人員及乙○○並無不法所有之意圖，更難遽以認定與
      本件苗木種植毫不相干之被告二人有何竊佔之犯意。
四、綜上所述，因檢察官於訴訟上應負提出證據及說服之實質舉
    證責任，倘現存卷內證據尚未達有罪程度之確信時，自應為
    有利於被告之認定（參照最高法院九十二年台上字第一二八
    號判例）。本件依卷內資料，尚無法使本院審理之法官達確
    認之心證，復查無其他積極證據足認被告二人有公訴人所指
    之竊佔犯嫌，揆之前開說明，即應為被告二人有利之認定，
    而對被告二人均為無罪之諭知。
貳、不受理部分：
一、公訴意旨略以：被告丁○○及甲○○共同基於毀損他人之物
    之犯意聯絡，未經丙○○之同意，擅自僱請不知情之楊姓工
    人（真實姓名年籍均不詳），於民國九十二年八月一日某時
    ，前往丙○○與他人共有現由丙○○分管使用中座落於彰化
    縣花壇鄉○○段第八七七、八七九地號（原為彰化縣花壇鄉
    ○○○段二六二、二六二—一地號）之土地，將上開土地上
    丙○○所有之竹木砍伐毀損殆盡，足生損害於丙○○，因認
    被告二人均涉有刑法第三百五十四條之毀損罪嫌。
二、按告訴乃論之罪，告訴人於第一審辯論終結前得撤回其告訴
    ，又告訴經撤回者，應諭知不受理之判決，刑事訴訟法第二
    百三十八條第一項、第三百零三條第三款分別定有明文。
三、經查：被告丁○○及甲○○經公訴人以刑法第三百五十四條
    之毀損罪提起公訴，依同法第三百五十七條規定，係屬告訴
    乃論之罪，茲據告訴人丙○○於第一審辯論終結前當庭以言
    詞撤回告訴，有本院準備程序筆錄一份在卷可稽，揆諸前揭
    說明，此部分爰為不受理判決之諭知。
據上論斷，應依刑事訴訟法第三百零一條第一項、第三百零三條
第三款，判決如主文。
本案經檢察官林士富到庭執行職務
中　　華　　民　　國　　94　　年　　10　　月　　31　　日
                        臺灣彰化地方法院刑事第三庭
                            審判長法官  李進清
                            法      官  王昌鑫
                            法      官  紀佳良
以上正本證明與原本無異。
如不服本判決，應於判決送達後十日內，向本院提出上訴狀。（
應附繕本）
告訴人或被害人對於判決如有不服具備理由請求檢察官上訴者，
其上訴期間之計算係以檢察官收受判決正本之日期為準。
中　　華　　民　　國　　94　　年　　10　　月　　31　　日
                            書  記  官  陳錫威
